【裁判字號】    98,訴緝,161
【裁判日期】    981231
【裁判案由】    毒品危害防制條例
【裁判全文】
臺灣高雄地方法院刑事判決             98年度訴緝字第161號
公  訴  人  臺灣高雄地方法院檢察署檢察官
被      告  甲○○
上列被告因違反毒品危害防制條例案件，經檢察官提起公訴（98
年度毒偵字第2848號），嗣因被告就被訴事實為有罪之陳述，本
院並聽取當事人之意見後，改依簡式審判程序進行，判決如下：
    主  文
甲○○施用第一級毒品，累犯，處有期徒刑壹年肆月；又施用第
二級毒品，累犯，處有期徒刑捌月。應執行有期徒刑壹年拾月。
    事  實
一、甲○○前於民國87年間因施用毒品案件，經本院以87年度毒
    聲字第4691號裁定送觀察、勒戒後，認有繼續施用毒品傾向
    ，以88年度毒聲字第250 號裁定令入送戒治處所施以強制戒
    治，於88年6 月15日因停止戒治處分出監；於91年間，又因
    施用第一、二級毒品案件，經檢察官聲請本院裁定強制戒治
    ，本院以91年度毒聲字第6720號裁定令入戒治處所施以強制
    戒治，於92年5 月2 日因無繼續戒治必要，經本院裁定停止
    戒治處分並付保護管束，於92年10月10日保護管束期滿，未
    經撤銷停止戒治而視為執行完畢。又於前開強制戒治執行完
    畢5 年內再犯施用第一、二級毒品案件，經本院以95年度訴
    字第3825號各判處有期徒刑1 年2 月、6 月，應執行有期徒
    刑1 年6 月，及因轉讓第二級毒品案件，經本院以95年度訴
    字第3695各判處有期徒刑9 月、9 月，應執行有期徒刑1 年
    4 月，並以96年度聲減字第3147號裁定減刑並定應執行刑為
    有期徒刑1 年5 月確定，於97年2 月1 日縮刑期滿執行完畢
    ；復因偽證案件，經本院以96年度訴字第4467號判處有期徒
    刑4 月，減為有期徒刑2 月，甫於97年12月13日縮行期滿執
    行完畢。詎其猶不知悔改，於98年3 月13日晚上10時許，竟
    分別基於施用第一級、第二級毒品之犯意，在其位於高雄縣
    鳳山市○○○路169 之1 號住處內，以將第二級毒品甲基安
    非他命置於玻璃球內燒烤之方式，施用甲基安非他命1 次後
    ，又以將第一級毒品海洛因摻入香菸點燃之方式，施用海洛
    因1 次。嗣於98年3 月14日下午1 時40分許，甲○○因騎乘
    機車違規紅燈右轉為警攔查，並徵得其同意採集尿液送驗，
    結果呈嗎啡及甲基安非他命陽性反應，始悉上情。
二、案經高雄市政府警察局新興分局報告臺灣高雄地方法院檢察
    署檢察官偵查起訴。
    理  由
一、本件被告甲○○所犯係死刑、無期徒刑、最輕本刑為3 年以
    上有期徒刑以外之罪，其於審判程序中就被訴事實為有罪之
    陳述，經法官告知簡式審判程序之旨，並聽取公訴人及被告
    之意見後，經本院合議庭裁定由受命法官獨任進行簡式審判
    程序。又本件卷內之證據調查，依同法第273 條之2 規定，
    不受第159 條第1 項關於傳聞法則規定之限制，依法均有證
    據能力，合先敘明。
二、上揭犯罪事實業據被告坦承不諱，且被告為警查獲後，經採
    其尿液送驗結果，呈現嗎啡及甲基安非他命陽性反應，有高
    雄市政府警察局新興分局偵辦毒品危害防制條例嫌疑人尿液
    採證代碼表、濫用藥物尿液檢體監管紀錄表，及高雄市立凱
    旋醫院98年3 月23日轉碼編號A00000000 號濫用藥物尿液檢
    驗報告各1 份在卷可稽（見警卷第4 頁至第7 頁），足見被
    告之任意性自白與事實相符，得為認定被告犯罪之依據。是
    以，被告上開施用第一、二級毒品之犯行，均堪以認定。
三、按海洛因及甲基安非他命分別係毒品危害防制條例第2 條第
    2 項第1 款、第2 款所稱之第一、二級毒品，依法不得持有
    、施用。次按毒品危害防制條例於92年7 月9 日修正公布，
    自93年1 月9 日施行，其中第20條、第23條將施用毒品之刑
    事處遇程序，區分為「初犯」及「5 年內再犯」、「5 年後
    再犯」。依其立法理由之說明：「初犯」，經觀察、勒戒或
    強制戒治後，應為不起訴處分或不付審理之裁定；經觀察、
    勒戒或強制戒治執行完畢釋放後，「5 年內再犯」者，因其
    再犯率甚高，原實施之觀察、勒戒及強制戒治既已無法收其
    實效，爰依法追訴或裁定交付審理。至於經觀察、勒戒或強
    制戒治執行完畢釋放後，「5 年後再犯」者，前所實施之觀
    察、勒戒或強制戒治已足以遮斷其施用毒品之毒癮，為期自
    新及協助其斷除毒癮，仍適用「初犯」規定，先經觀察、勒
    戒或強制戒治之程序。從而依修正後之規定，僅限於「初犯
    」及「5 年後再犯」二種情形，始應先經觀察、勒戒或強制
    戒治程序。倘被告於5 年內已再犯，經依法追訴處罰，縱其
    第3 次（或第3 次以上）再度施用毒品之時間，在初犯經觀
    察、勒戒或強制戒治執行完畢釋放5 年以後，已不合於「5
    年後再犯」之規定，且因已於「5 年內再犯」，顯見其再犯
    率甚高，原實施觀察、勒戒或強制戒治，已無法收其實效，
    即應依該條例第10條處罰（最高法院95年度第7 次刑事庭會
    議決議參照）。查本件被告有如事實欄所載，受強制戒治執
    行完畢後5 年內，又於95年間再犯施用第一、二級毒品案件
    ，經本院以95年度訴字第3825號各判處有期徒刑1 年2 月、
    6 月，應執行有期徒刑1 年6 月確定之事實，有臺灣高等法
    院被告前案紀錄表1 份在卷可憑，足認其再犯率甚高，原實
    施強制戒治程序，顯無法遮斷其毒癮而收其實效，是被告雖
    係於上開強制戒治執行完畢釋放5 年後再犯本罪，然其前次
    所犯本院95年度訴字第3825號施用毒品案件，係在上開強制
    戒治執行完畢後5 年內所為，而屬「5 年內再犯」之情形，
    揆諸前揭最高法院決議意旨，被告自應依該條例第10條之規
    定予以追訴處罰。從而，本件事證明確，被告涉犯毒品危害
    防制條例第10條第1 項、第2 項之罪，應堪認定。
四、核被告所為，係犯毒品危害防制條例第10條第1 項、第2 項
    之施用第一級、第二級毒品罪。其為施用而持有第一級毒品
    海洛因及第二級毒品甲基安非他命之低度行為，應為其施用
    之高度行為所吸收，均不另論罪。被告先後二次施用毒品之
    行為，犯意各別，行為互殊，應予分論併罰。又被告有如事
    實欄所載，受有期徒刑執行完畢之事實，有上開臺灣高等法
    院被告前案紀錄表在卷可參，其受徒刑之執行完畢，5 年內
    故意再犯此二件有期徒刑以上之罪，均為累犯，應各依刑法
    第47條第1 項規定，加重其刑。爰審酌被告前因違反毒品危
    害防制條例案件，經強制戒治及刑之執行後，仍未能徹底戒
    絕毒品，再犯此二件施用毒品罪，顯見其無戒毒悔改之意，
    行為實有不該，惟念及被告於本院審理時尚能坦承犯行，態
    度尚可，且其施用毒品，乃戕害一己之身體健康，所為尚未
    害及他人，及其犯罪動機、目的、所生危害、檢察官具體求
    處刑度等一切情狀，爰量處如主文所示之刑，並定其應執行
    之刑，以示懲儆。
據上論斷，應依刑事訴訟法第299 條第1 項前段、第273 條之1
第1 項，毒品危害防制條例第10條第1 項、第2 項，刑法第11條
前段、第47條第1 項、第51條第5款，判決如主文。
本案經檢察官王清海到庭執行職務。
中    華    民    國    98    年    12    月    31    日
                      刑事第十八庭    法  官  周佳佩
以上正本證明與原本無異。
如不服本判決應於收受送達後10日內向本院提出上訴書狀，並應
敘述具體理由；如未敘述上訴理由者，應於上訴期間屆滿後20日
內向本院補提理由書（均須按他造當事人之人數附繕本）「切勿
逕送上級法院」。
中    華    民    國    98    年    12    月    31    日
                                      書記官  王立山
附錄本案論罪科刑法條：
毒品危害防制條例第10條
施用第一級毒品者，處6 月以上5 年以下有期徒刑。
施用第二級毒品者，處3 年以下有期徒刑。

司法院資訊處製作；財團法人民間司法改革基金會備份。
